臺灣高雄地方法院刑事判決　　　　　　　　　　　　九十三年度訴字第二一四九號
　　公　訴　人　臺灣高雄地方法院檢察署檢察官
　　被　　　告　甲○○　男　四.
右列被告因違反毒品危害防制條例案件，經檢察官提起公訴（九十三年度毒偵字第二
八八二號），本院判決如左：
    主  文
甲○○施用第一級毒品，處有期徒刑壹年。
    事  實
一、甲○○曾於民國八十二年間因違反肅清煙毒條例等案件，經本院判處有期徒刑三
    年四月確定，另於八十三年因違反麻醉藥品管理條例案件，經法院判處有期徒刑
    五年二月，褫奪公權四年確定，嗣經法院定應執行刑八年，褫奪公權四年，並於
    八十二年五月十八日入監執行，而於八十四年十一月二十九日假釋出獄。甲○○
    於假釋期間再因違反肅清煙毒條例案件，經本院判處有期徒刑三年二月確定，並
    撤銷假釋執行殘刑五年一月，合併執行有期徒刑八年三月，於八十七年三月五日
    入監執行，並於九十一年十一月六日假釋出獄，現仍於假釋期間（不權成累犯）
    。另甲○○前於民國八十七年間因施用毒品案件，經本院以八十七年度毒聲字第
    一五七號裁定送觀察、勒戒後，認有繼續施用毒品之傾向，再經本院以八十七年
    度毒聲字第一五七二號裁定施以強制戒治一年，於八十七年八月十二日入臺灣屏
    東戒治所施以強制戒治，嗣因戒治期間表現良好，經本院於八十八年一月二十九
    日以八十八年度毒聲字第七一０號裁定停止戒治，所餘期間並付保護管束，於八
    十八年八月六日強制戒治期滿，並經臺灣高雄地方法院檢察署檢察官以八十八年
    度戒毒偵字第四七號不起訴處分確定。詎甲○○仍不知悔改，於強制戒治執行完
    畢五年內之九十三年五月十三日十五時四十六分許回溯九十六小時內之某時（起
    訴書誤載為回溯二十四小時內之某時），在不詳地點施用第一級毒品海洛因一次
    。嗣於同年五月十三日十五時四十六分許，甲○○至臺灣高雄地方法院檢察署接
    受尿液檢驗，經採集其尿液送驗呈現嗎啡陽性反應，而查悉上情。
二、案經臺灣高雄地方法院檢察署觀護人簽請臺灣高雄地方法院檢察署檢察官偵查起
    訴。
    理  由
一、訊據被告甲○○矢口否認有何右揭施用第一級毒品海洛因之犯行，辯稱：伊曾因
    施用毒品入監服刑，出監後即未再施用任何毒品，伊可能因咳嗽而服用「抗痛寧
    」感冒液，致尿液檢驗結果呈現嗎啡陽性反應云云。經查：
  (一)嗎啡之半衰期（血中濃度減半所需之時間）大約為三小時，而服用海洛因後二十
    四小時內，約有服用量之百分之八十排泄於尿液中，惟其於尿液中排出之時間，
    均與使用劑量、使用頻率、被採樣者飲用水量之多寡及其體內代謝情況等因素皆
    有相關性，故依個案而異，一般可檢驗出海洛因之最長時間為海洛因服用後二至
    四天，此業經行政院衛生署管制藥品管理局於九十一年十月三日以該署管檢字第
    一一○四三六號函函釋明確。本件被告於九十三年五月十三日十五時四十六分許
    ，在臺灣高雄地方法院檢察署親自排放之尿液，經送請長榮大學醫學研究中心（
    下稱長榮醫學中心）檢驗結果，其可待因濃度４１４ＮＧ／ＭＬ、嗎啡濃度９０
    ５ＮＧ／ＭＬ，呈陽性反應，有該中心九十三年五月二十五日檢驗報告（委驗機
    構檢體編號：00000000號）及臺灣高雄地方法院檢察署受保護管束人尿
    液檢體監管紀錄表各一份在卷可稽（見偵卷第二頁至第三頁）。
  (二)又尿液檢驗結果之正確性受到諸多因素之影響，如檢體簽收、處理、分析、文件
    處理及各檢體驗單位所訂定之CUTOFFVALUE（即閾值）不同等，均會影響到最後
    結果之判讀，目前尿液中煙毒之檢驗方法分述如下：一般實驗室接到尿液煙毒檢
    驗申請時，第一步驟為利用ＥＩＡ（免疫分析法）做初步篩檢，如篩檢濃度小於
    閾值即判讀為陰性反應；如篩檢濃度大於閾值，則必須進一步做確認試驗，確認
    試驗方法之原理須異於篩檢方法之原理，確認試驗方法目前國內常用的方法計有
    ＴＯＸＩ─ＬＡＢ（毒物層析法）、ＧＣ（氣體色層分析法）、ＧＣ／ＭＳ（氣
    相層析質譜儀分析法）等方法，依各實驗單位設備不同，選用方法而有不同，其
    精密度依次為氣相層析質譜儀分析法優於氣體色層分析法優於毒物層析法。再者
    ，所謂「氣相層析質譜儀」包括「氣相層析儀」及「質譜儀」二部分，在「氣相
    層析儀」部分，其方法為將物質氣化後，再經分析管分離，由於各種物質之沸點
    及對管柱之吸附力不同，在經過檢測器測定後，表現出不同的滯留時間，利用滯
    留時間來判定是何種物質；而「質譜儀」部分為檢測器，能將物質撞擊成碎片，
    記錄其質譜圖，因每個化合物之鍵結能力不同，故不同之物質會有其特定之質譜
    圖，因此在物質之判斷上有若指紋鑑定，理論上如果扣除人為因素（例如檢體之
    間的污染）不與列計者，氣相層析質譜儀之精確度接近百分之百，幾乎不會有偽
    陽性反應產生。是以，本件經向被告採集之尿液，經送請長榮醫學中心分別以免
    疫學分析法及氣相層析質譜儀分析法交互檢驗，檢出被告尿液確含有毒品之陽性
    反應，揆諸前揭說明，本件在排除偽陽性反應產生可能之情形下，足以認定被告
    確曾於九十三年五月十三日十五時四十六分許回溯九十六小時內之某時，在不詳
    地點施用海洛因之犯行。
  (三)被告固辯以：伊可能因咳嗽而服用「抗痛寧」感冒液，致尿液檢驗結果呈現嗎啡
    陽性反應云云。惟「抗痛寧」感冒液不含嗎啡、可待因或服用後可代謝成嗎啡或
    可待因等成分，故服用後尿液不致檢出嗎啡或可待因之成分，有行政院衛生署管
    制藥品管理局九十三年九月十四日管檢字第０九三０００八八二四號函在卷可稽
    （見本院卷第四六頁），是被告前開所辯，委無足採。
  (四)被告前於八十七年間因施用毒品案件，經本院以八十七年毒聲字第一五七號裁定
    五七二號裁定施以強制戒治一年，於八十七年八月十二日入臺灣屏東戒治所施以
    強制戒治，嗣因於戒治期間表現良好，經本院於八十八年一月二十九日以八十八
    年度毒聲字第七一０號裁定停止戒治，所餘期間並付保護管束，於八十八年八月
    六日強制戒治期滿，並經臺灣高雄地方法院檢察署檢察官以八十八年度戒毒偵字
    第四七號不起訴處分確定，此有臺灣高等法院被告全國前案記錄表、臺灣高雄地
    方法院檢察署刑案資料查註紀錄表及全國施用毒品案件紀錄表等件附卷可參。綜
    上所述，被告於前揭強制戒治執行完畢後，五年內再犯毒品危害防制條例第十條
    第一項之罪，洵堪認定。
  (五)再被告前開採集之尿液，經臺灣高雄地方法院檢察署檢察官另委請高雄醫學大學
    附設中和紀念醫院（下稱高醫）鑑定之結果，呈現嗎啡陽性反應（濃度四九三Ｎ
    Ｇ／ＭＬ）及可待因陰性反應，有該院九十三年七月二十七日九三０七─一六九
    號檢驗報告在卷可稽（見偵卷第二四頁），前揭檢驗報告鑑定結果固與前開長榮
    醫學中心鑑定結果有異，惟此係尿液儲存時，尿中成分因其他因素而分解，而高
    醫係於長榮醫學中心檢驗完畢後約二個月再分析，是該尿液變化係尿液儲存引起
    之合理變化，有高醫九十三年十一月三十日高醫附秘字第０九三０００三三八八
    號函在卷可稽（見本院卷第六０頁），自不能以前開二次鑑定結論不同，而為有
    利於被告之認定。至被告於九十三年九月三日於本院採集之尿液，經委請高醫檢
    驗之結果，固呈現嗎啡及可待因陰性反應，有該院九三０九─二六六號檢驗報告
    在卷可稽（見本院卷第五一頁），惟一般可檢驗出海洛因之最長時間為海洛因服
    用後二至四天，業如前述，則該鑑定結果僅能證明被告自前開採集尿液時回溯九
    十六小時內未施用海洛因，尚不能據此證明於九十三年五月十三日十五時四十六
    分許回溯九十六小時內之某時，並無施用海洛因之犯行，而為有利於被告之認定
    ，附此敘明。
二、核被告所為，係犯毒品危害防制條例第十條第一項之施用第一級毒品罪。被告持
    有第一級毒品進而施用，其持有之低度行為，應為施用之高度行為吸收，不另論
    罪。爰審酌被告前因違反毒品危害防制條例案件，經送強制戒治後，仍未能徹底
    戒絕毒品，再犯本件施用毒品罪，且於犯罪後卸責飾詞，矢口否認犯行，犯罪後
    態度不佳，益見其無戒毒悔改之意，惟念其施用毒品，乃戕害一己之身體健康，
    所為尚未害及他人，本諸施用毒品者均有相當程度之成癮性及心理依賴，其犯罪
    心態與一般刑法犯罪之本質並不相同，容應以病人之角度為考量，並側重適當之
    醫學治療及心理矯治為宜等一切情狀，量處如主文所示之刑。
據上論斷，應依刑事訴訟法第二百九十九條第一項前段，毒品危害防制條例第十條第
一項，判決如主文。
本案經檢察官乙○○到庭執行職務。
中　　　華　　　民　　　國　　九十四　　年　　　二　　　月　　二十二　　日
                                  臺灣高雄地方法院刑事第十六庭
                                      審判長法官  施柏宏
                                            法官  陳億芳
                                            法官  洪能超
右正本證明與原本無異。
如不服本判決，應於判決送達後十日內，向本院提出上訴狀。
                                          書記官  曾小玲
中　　　華　　　民　　　國　　九十四　　年　　　二　　　月　　二十二　　日
毒品危害防制條例第十條
施用第一級毒品者，處六月以上五年以下有期徒刑。
施用第二級毒品者，處三年以下有期徒刑。
